臺灣高等法院民事裁定  
110年度重上字第742號
上  訴  人  陳英美  

            陳劉千鶴

共      同
訴訟代理人  游鉦添律師                                  
被  上訴人  蔡淑美(即蔡詹水雲之繼承人)


            蔡宗坤(即蔡詹水雲之繼承人)

            蔡琮譽(即蔡詹水雲之繼承人)

            蔡宗訓(即蔡詹水雲之繼承人)


共      同
訴訟代理人  顏瑞成律師
追加  原告  蔡榮蔚  
            蔡榮聰  

上列當事人間確認領取權人事件，被上訴人聲請命未起訴之人追
加為原告，本院裁定如下：
    主  文
蔡榮蔚、蔡榮聰應於本裁定送達後五日內追加為原告，逾期未追
加者，視為已一同起訴。
    理  由
一、按訴訟標的對於數人必須合一確定而應共同起訴，如其中一
    人或數人拒絕同為原告而無正當理由者，法院得依原告聲請
    ，以裁定命該未起訴之人於一定期間內追加為原告。逾期未
    追加者，視為已一同起訴，民事訴訟法第56條之1第1項定有
    明文。此係因訴訟標的對於數人必須合一確定而應共同起訴
    者，該數人未共同起訴，其當事人適格即有欠缺，故其中一
    人或數人拒絕同為原告，將使其他人亦無法以訴訟伸張或防
    衛其權利，自有未宜。為解決固有必要共同訴訟當事人適格
    之問題，乃明文規定法院得依聲請裁定命無正當理由而拒絕
    共同起訴之人追加為原告；至於拒絕同為原告是否有正當理
    由，則應由法院斟酌原告起訴是否為伸張或防衛權利所必要
    等情形決定之。
二、本件被上訴人於原審主張：蔡城於民國93年11月30日將門牌
    號碼新北市○○區○○路0段000號之未辦保存登記建物(下稱系
    爭建物)讓與其配偶蔡詹水雲。嗣新北市政府辦理市地重劃
    ，就系爭建物辦理拆遷並發給補償金新台幣(下同)5,344萬7
    ,345元(下稱系爭補償金)。蔡詹水雲因與上訴人陳英美、陳
    劉千鶴(下稱陳英美等2人)等間就系爭補償金之領取權人有
    爭執，經新北市政府以受取權人為蔡詹水雲、陳英美等2人
    ，將系爭補償金辦理提存，遂起訴請求確認其為系爭補償金
    領取權人，嗣蔡詹水雲於審理中死亡，由被上訴人承受訴訟
    。經原審為被上訴人勝訴之判決，陳英美等2人不服提起上
    訴，因被上訴人與陳英美等2人均不爭執系爭建物之事實上
    處分權人原為蔡城，被上訴人乃於本院追加備位之訴，主張
    蔡詹水雲若未因贈與自蔡城處取得系爭建物之事實上處分權
    ，系爭建物之事實上處分權人仍為蔡城，而蔡城已於98年11
    月死亡，系爭補償金應為蔡城之全體繼承人公同共有(見本
    院卷第332頁)，則系爭補償金歸屬係法院就備位之訴應調查
    審理之事項，且與本於所有權之請求有別，非公同共有人所
    得單獨為之，尚無民法第821條規定之準用，依民法第831條
    準用第828條第3項規定，應由公同共有人全體起訴，或得其
    他公同共有人之同意，其當事人之適格始無欠缺。蔡城之繼
    承人除被上訴人，尚有蔡榮蔚、蔡榮聰(下稱蔡榮蔚等2人)
    ，蔡榮蔚等2人經通知拒絕追加為原告（見本院卷第363頁)
    ，復未表明追加結果與其等本身之法律上利害關係有何相衝
    突，使其等在私法上之地位，受不利益影響之情事，自難認
    其等拒絕同為原告係有正當理由。從而，被上訴人聲請裁定
    追加蔡榮蔚等2人為原告，於法並無不合，應予准許。爰命
    蔡榮蔚等2人於5日內追加為原告，逾期未追加，即視為已一
    同起訴。
三、據上論結，本件聲請為有理由，爰裁定如主文。
中　　華　　民　　國　　111 　年　　6 　　月　　24　　日
                    民事第二十四庭
                        審判長法  官  胡宏文       
　　　　　　　　　　　　　　  法  官  陳筱蓉    
　　　　　　　　　　　　　　  法  官  楊雅清
正本係照原本作成。
如不服本裁定，應於收受送達後10日內向本院提出抗告狀，並應
繳納抗告費新臺幣１千元。
中　　華　　民　　國　　111 　年　　6 　　月　　24　　日
　　　　　　　　　　　　    　書記官  陳惠娟